【裁判字號】    94,國,9
【裁判日期】    950609
【裁判案由】    國家賠償
【裁判全文】
臺灣臺北地方法院民事判決                 94年度國字第9號
原      告  戊○○
            乙○○
共      同
訴訟代理人  林啟瑩律師
被      告  國防部
法定代理人  丙○
訴訟代理人  丁○○
複  代理人  甲○○
上列當事人間請求國家賠償事件，本院於民國95年 5月26日言詞
辯論終結，判決如下：
    主      文
被告應給付原告戊○○新台幣壹拾伍萬伍仟元，及自民國九十三
年十二月十日起至清償日止，按年息百分之五計算之利息。
被告應給付原告乙○○新台幣伍仟元，及自民國九十三年十二月
十日起至清償日止，按年息百分之五計算之利息。
原告其餘之訴駁回。
訴訟費用由被告負擔十分之一，餘由原告負擔。
本判決第一項、第二項均得假執行。
原告其餘假執行之聲請駁回。
    事實及理由
一、原告主張：訴外人呂孟倉為被告機關下轄國防部北部地區通
    信資訊指揮部內領有軍用駕駛執照，並為該單位駕駛車號軍
    D-10108 軍用小貨車之駕駛。訴外人呂孟倉於民國92年7月6
    日下午1時20分許，駕駛車號軍D-10108號軍用小貨車，沿台
    北市○○路○段由北往南方向行駛，途經台北市○○路○段、
    通化街171巷口，適原告戊○○騎乘車號AQE-910號重機車搭
    載另原告乙○○同向行駛於前，呂孟倉過失致其所開軍用小
    貨車後車身擦撞原告所騎乘重機車左側踏板，致原告等人車
    倒地，原告戊○○因此左側脛骨至平台骨折、全身多處擦傷
    及前十字韌帶部分斷裂，另原告乙○○則有左小腿、左踝擦
    傷等傷害。原告戊○○就系爭車禍支出機車修理費新台幣 (
    下同)6,270 元、醫療費用51,914元、增加生活上需要70,90
    5元、減少工作收入124,488元及非財產上之損害600,000 元
    ，共計853,577元僅主張其中796,468元，另原告乙○○支出
    醫療費用25,745元、減少工作收入50,000元、非財產上之損
    害600,000元，共計675,745元。就上開之金額，原告等自均
    得依國家賠償法第2條第2項前段予以請求，並聲明：(一)被
    告應賠償原告戊○○796,468元及自93年12月9日起至清償日
    止，按年息5%計算之利息。(二)被告應賠償原告乙○○675,
    745元及自93年12月9日起至清償日止，按年息5%計算之利息
    。(三)原告等願供擔保請准宣告假執行。
二、被告辯以：系爭車禍事件，原告戊○○經X光斷層掃描，有
    右膝蓋輕微裂傷，經台北醫學大學附設醫院診治後，因骨折
    受傷情形不需以鋼釘固定，故僅以打石膏之方式固定，約於
    93年1月間即可拆除石膏，進行復健；另原告乙○○受有輕
    微皮肉擦傷，經擦拭藥水後，並無大礙。原告戊○○受傷於
    家中休養1週後，自92年7月21日起即由北部大隊派員接其上
    下班，至93年1月6日止，共計71天119車次。本件系爭車禍
    之駕駛呂孟倉下士，固然具有廣義公務員之身分，然其駕駛
    軍車之行為，僅屬單純之事實行為，核無行使公權力之性質
    ，故本件行車事故，非屬國家賠償之範圍。另復健費用，是
    否屬必要之醫療程序，費用計算標準為何，亦未見專業醫事
    人員評估之證明，而原告乙○○受傷之小腿，非屬臉部等顯
    著部位，對其容貌並無影響，其請求實非必要之美容費用，
    應屬無據；又原告戊○○提供之計程車乘車單據共計172張
    ，多數單據均無日期，具駕駛人及車號之單據僅75張，計程
    車之乘坐人及起訖地點亦付之闕如，是否均屬必要之搭乘，
    原告亦未舉證證明。另依原告戊○○服務之中華電信股份有
    限公司行動通信分公司台北營業處提供之資料顯示，原告戊
    ○○於受傷後，合計請病假6天，休假12天，而依92年6月份
    及7月份薪資明細顯示，原告戊○○兩個月均支領全勤獎金
    與兼任駕駛加給，是其雖因行車事故而受傷，然其勞動力並
    無減少而受有損害，原告主張減少工作收入62,244元之請求
    ，並無理由；又原告乙○○僅小腿擦傷，其勞動能力並無喪
    失或減少之可能，其亦無法證明其確有收入減少之事實，故
    其推估認有減少工作收入50,000元之事實，顯非其實際之損
    害。而原告主張因治療遙遙無期而罹患憂鬱症，醫生並未判
    明憂鬱症之肇病原因即為本次行車事故。而原告歷次之請求
    金額均有所不同可知，是原告之請求應非其實際之損害，僅
    係依個人之推估所得。本件原告等就上開之請求，顯無理由
    並有違誠實及信用之方法，爰聲明：原告之訴駁回。
三、兩造不爭執之事實：
(一)原告戊○○於92年7月6日下午1時20分許騎乘車號AQE-910號
    重型機車搭載另原告乙○○行經台北市○○路○段、通化街
    171巷口時，遭被告機關所屬之呂孟倉駕駛之D-10108號軍用
    小貨車撞及受傷。
(二)原告等係於93年12月9日向被告機關提出國家賠償請求書，
    請求依國家賠償法第10條第1項規定予以賠償，惟逾同法第
    11條第1項所定之30日期限，被告機關仍未與原告等開始協
    議 (見本院卷(一)第11頁至第17頁)。
(三)訴外人呂孟倉係屬國家賠償法第2條第1項之公務員，系爭車
    禍係訴外人呂孟倉於執行被告機關之XD-2201案管道工程人
    孔改善定位工作之返營途中所發生 (見本院卷 (一)第141頁
    )，呂孟倉有過失，原告並無過失。
(四)原告戊○○因系爭車禍受有左側脛骨至平台骨折、十字韌帶
    部分斷裂及全身多處擦傷。另原告乙○○則有左下肢、左膝
    及左足踝扭傷等 (見本院卷(一)第25頁、第26頁)。
(五)自92年7月21日起至93年1月間，被告機關派車接送原告戊○
    ○自臺北市景美地區原告住處至臺北縣三重市即原告上班地
    點，併時有接送原告戊○○下班返家，共計71天達119車次
    (見本院卷(二)第59頁至第97頁)。
(六)原告戊○○自系爭車禍發生後，共請病假及休假計有18日 (
    見本院卷(一)第121頁)。
四、原告得依國家賠償法第2條之規定，請求被告賠償：
    查：訴外人呂孟倉為被告所屬之駕駛，其雖屬軍職，惟仍係
    國家賠償法第2條第1項所稱之公務人員，雖被告辯稱訴外人
    呂孟倉駕車撞傷原告乃事實行為，非執行職務行為，故無國
    家賠償法之適用云云，惟查：訴外人呂孟倉係於執行被告之
    XD-2201案管道工程人孔改善定位工作之返營途中所發生，
    訴外人呂孟倉有過失，原告並無過失，既為被告所不爭 (見
    上述不爭執事實 (三))，準此，於系爭車禍係於訴外人呂孟
    倉返營時所發生，且返營屬國家指令執行，該指令之執行亦
    係國家基於統治權命訴外人呂孟倉達成任務之情形下，訴外
    人呂孟倉駕車之行為，乃在執行職務行使公權力，即堪認定
    ，被告上述抗辯，即屬有誤，而不可採，原告得依上述國家
    賠償法之規定請求被告賠償。
五、原告得請求賠償之金額：
(一)戊○○部分155,000元：
  1.機車修理費用6,270元：被告已於94年12月29日爭點整理狀
    自認（見卷 (二)第31頁），其嗣雖加以爭執，惟並無法證
    明其上述自認與事實不符，且亦未經原告同意，自應依民事
    訴訟法第270條第1項之規定，認定該部分之主張為真，並同
    意該部分之請求。
  2.醫療費用30,416元：原告主張51,914元（見卷 (二)第101頁
    ），惟經扣除藥局、蔘藥行、無單、廣華、精神科、洛神坊
    (同上卷第107頁至第109頁打叉部分)等原告無法證明為醫療
    所必要者，其得請求之金額應為30,416元。被告雖抗辯上述
    所准金額中關於復健部分，原告無法證明是否與系爭車禍有
    關云云，惟查：依兩造所同意之馬偕紀念醫院函（見卷 (二
    )第26 頁），明白指出原告戊○○有復健之需要，是原告上
    部分復健醫療之請求，即非無據，而應准許。至被告抗辯上
    述單據中之證明書費用不得主張云云，惟該證明書費為原告
    主張系爭損害所必要，依最高法院93年度台上字第1159號判
    決意旨，應予准許，被告上項抗辯，尚不足取。
  3.復健所需購買鋁杖乙付550 元：被告已於94年12月29日爭點
    整理狀自認（見卷 (二)第32頁），自得准許。
  4.計程車費36,615元：原告主張38,355元，惟依其單據計算，
    僅有36,615 元（見卷 (二)第38頁至第41頁），被告雖抗辯
    其已派車接送，惟派車接送原告上下班不必然表示原告無另
    行搭計程車就醫之必要，是被告上述抗辯，亦有誤會，而不
    可採，經斟酌上述單據多有車號、駕駛、車行、電話等資料
    ，且其次數與原告因受傷需石膏固定6至8星期、休養2至3個
    月（見前述馬偕紀念醫院函，卷 (二)第26 頁）之鑑定意見
    ，並無明顯落差，應認原告上述請求確係因系爭車禍所增加
    生活上之支出，而應准許。
  5.看護費用32,000元：被告亦於94年12月29日爭點整理狀自認
    （見卷 (二)第32頁），自得准許。
  6.原告雖另主張其減少收入124,488 元，惟其所提舉證，僅泛
    依其每日工作報酬計算，並無法明確證明其確曾受有該124,
    488元之損失，是其該部分之主張，並無理由，不應准許。
  7.精神慰撫金49,149元：經審酌原告戊○○有固定職業，訴外
    人呂孟倉案發時為服役士官，及其受傷之程度，認其請求賠
    償600,000元過高，應以49,149元為當。
  8.總計155,000元（即 6,270＋30,416＋550＋36,615＋32,000
    ＋49,149＝155,000）
(二)乙○○部分5,000元：
  1.醫療費用380元：原告主張25,745元，惟除92年7月6日之380
    元單據確屬車禍醫療所必要外，其餘或屬美容費用、或屬皮
    膚科費用、或屬精神科費用，上述費用，原告復無法證明與
    系爭車禍之發生有相當之因果關係，是原告所得請求者，應
    僅有380元。
  2.原告雖另主張其減少工作收入50,000元云云，惟並未提出任
    何之證據以資證明，其上述主張即屬無據，而不可採。
  3.精神慰撫金4,620 元：經審酌訴外人呂孟倉案發時為服役士
    官，及原告乙○○受傷之程度，認其請求賠償600,000 元過
    高，應以4,620元為當。
六、綜上所述，原告得向被告請求國家賠償，已堪認定，從而，
    原告依國家賠償法之規定，請求被告給付原告戊○○155,00
    0元，給付原告乙○○5,000元及均自93年12月10日起至清償
    日止，按年息5%計算之利息，為有理由，其超過該部分之主
    張，尚屬無據，應予駁回。又依民事訴訟法第389條第1項第
    5 款之規定，本件應依職權宣告假執行，原告就勝訴部分贅
    為聲請，就其餘敗訴部分，已失所依據，應併駁回。
七、訴訟費用負擔之依據：民事訴訟法第79條、第85條第1 項本
    文。
中    華    民    國    95    年    6     月     9    日
                     民事第六庭   法  官  詹駿鴻
以上正本係照原本作成
如對本判決上訴，須於判決送達後20日內向本院提出上訴狀
中    華    民    國    95    年    6     月     9    日
                                  書記官  官碧玲


司法院資訊處製作；財團法人民間司法改革基金會備份。
